【裁判字號】    92,台上,2743
【裁判日期】    920521
【裁判案由】    違反毒品危害防制條例
【裁判全文】
最高法院刑事判決                              九十二年度台上字第二七四三號
    上  訴  人  甲○○
右上訴人因違反毒品危害防制條例案件，不服台灣高等法院台南分院中華民國九十年
一月九日第二審判決（八十九年度上訴字第一一三三號，起訴案號：台灣台南地方法
院檢察署八十九年度偵字第七八二號），提起上訴，本院判決如左：
    主  文
上訴駁回。
    理  由
按刑事訴訟法第三百七十七條規定：上訴於第三審法院，非以判決違背法令為理由，
不得為之。是提起第三審上訴，應以原判決違背法令為理由，係屬法定要件；如果上
訴理由狀並未依據卷內訴訟資料具體指摘原判決不適用何種法則或如何適用不當，或
所指摘原判決違法情事，顯與法律規定得為第三審上訴理由之違法情形不相適合時，
均應認其上訴為違背法律上之程式，予以駁回。本件原判決撤銷第一審之科刑判決，
改判仍論上訴人甲○○以共同販賣第二級毒品，累犯罪，判處有期徒刑柒年陸月，並
諭知販賣第二級毒品所得新台幣（下同）貳萬元（未扣案）沒收，如全部或一部不能
沒收時，以其財產抵償之。係依憑證人蕭素惠、黃信岳之證詞，並參酌台灣大哥大股
份有限公司「0000000000」號行動電話通聯紀錄、嘉義市警察局第二分局
員警蕭龍吉所書立之報告、查獲證人蕭素惠購自上訴人之一小包甲基安非他命，經鑑
定結果其成分確為甲基安非他命之法務部調查局民國八十九年五月十五日（八九）陸
（一）字第八九０二七五八六號檢驗通知書影本、扣案行動電話機具（其號碼為00
00000000）一只（認非專供販賣毒品犯罪所用）及證明蕭素惠已與蕭誌聰結
婚之蕭素惠身分證影本等證據資料，而為論斷，已敘述其所憑之證據及認定之理由。
而以上訴人否認有販賣第二級毒品之犯行，並辯稱：伊介紹蕭素惠與陳明德認識成為
男女朋友，伊至蕭素惠住處後即上廁所，出來後看到陳明德將一包甲基安非他命交與
蕭素惠，蕭女將一萬六千元交與陳明德，陳明德稱另外四千元欠著，嗣陳明德在車上
將五千元交與伊清償先前之借款，本件係陳明德所販賣，伊未販賣甲基安非他命與蕭
素惠云云，為飾卸之詞，不足採取，在理由內依憑卷證資料，詳加指駁；並說明(一)證
人蕭素惠雖於警訊及偵查中證稱：係上訴人販賣並交付一包甲基安非他命予伊，伊交
付二萬元與上訴人等語，然其於另案台灣台南地方法院八十九年度訴字第二七七號審
理時證述：係上訴人叫陳明德將甲基安非他命交與伊，伊將二萬元交與陳明德等語，
前後供述雖有不一，然其供明以二萬元向上訴人購買甲基安非他命則始終如一。上訴
人亦供謂：係陳明德將甲基安非他命交與蕭素惠，蕭素惠將現金交與陳明德等語，此
部分供述與證人蕭素惠於上開另案證述情節相符。證人黃信岳復證以：八十九年一月
二十一日凌晨四時許，伊與上訴人及另一名綽號「阿德」之人（應係陳明德）至小玉
（即蕭素惠，原名蕭玉英）家，伊留在車上睡覺，由上訴人與「阿德」下車進入小玉
家交易甲基安非他命，上車後「阿德」即交給上訴人五千元等語，如本案僅上訴人一
人販賣甲基安非他命與蕭素惠，上訴人自不欲他人知悉，當力促陳明德、黃信岳留在
車上，由其一人下車交易即可，以免渠等發現，豈會僅留黃信岳在車上，由陳明德與
上訴人共同下車交易甲基安非他命？又如蕭素惠將二萬元交與上訴人，上訴人與陳明
德駕車離去即可，陳明德豈會在車上將五千元交與上訴人？顯見蕭素惠係將二萬元交
與陳明德，陳明德在車上將五千元分給上訴人，二人朋分販賣安非他命所得甚明。是
證人蕭素惠雖於另案就陳明德有無與上訴人共同販賣甲基安非他命一節供述不一，惟
應以證人蕭素惠於上開另案所證：係上訴人叫陳明德將甲基安非他命交與伊，伊將二
萬元交與陳明德等語為可採。又證人蕭素惠於第一審供稱：係上訴人販賣並交付一包
甲基安非他命予伊，伊交付二萬元與上訴人云云，諒係不認識陳明德，漏未供明所致
，尚難以此即認陳明德未與上訴人共同販買甲基安非他命。(二)如上訴人確曾先借款與
陳明德，黃信岳當知悉此事，而據上訴人供稱：其與陳明德、黃信岳係於八十九年一
月二十日晚上八時三十分許，始由台北市開車南下雲林再至嘉義市云云，而本案係於
八十九年一月二十一日凌晨四、五時許交易甲基安非他命，扣除在途其間，陳明德應
無暇花用其所借之五千元，若欲還五千元，將其向上訴人所借之五千元還上訴人即可
，殊無必要從證人蕭素惠所給付之購買甲基安非他命價款其中拿五千元還上訴人，是
上訴人所辯：陳明德拿五千元給伊係為還借款云云，亦無足取之理由。從形式上觀察
，原判決並無採證違反法則或應調查之證據未予調查之情形存在。上訴意旨以原判決
理由五、敘明「被告與陳明德共同販賣甲基安非他命所得二萬元，雖未扣案，仍應依
毒品危害防制條例第十九條第一項宣告沒收，如全部或一部不能沒收時，以其財產抵
償之」，惟其事實欄卻載明「並扣得甲○○、陳明德共同販賣甲基安非他命所得二萬
元」等情，而指摘原判決有事實及理由矛盾之違法云云。惟按刑事判決之文字，如有
顯係誤寫而不影響全案情節與判決本旨者，已經宣示送達後，仍可由原審法院依聲請
或本於職權以裁定更正之，司法院大法官會議釋字第四十三號解釋釋示甚明。經查本
案於八十九年一月二十二日下午五時十分許，在台北縣新店市○○路八十一巷五號六
樓查獲甲○○時，並未扣得販買甲基安非他命所得二萬元，此有搜索扣押證明筆錄及
扣押書可稽（詳嘉義市警察局第二分局嘉市警刑二字第二五五號卷第二十四、二十七
頁），原判決理由五、亦敘明販毒所得二萬元，雖未扣案，仍應依法宣告沒收，其判
決主文第三項亦已諭知「販賣第二級毒品所得新臺幣貳萬元（未扣案）沒收，如全部
或一部不能沒收時，以其財產抵償之」，足證其事實欄所載應係明顯之誤寫。且本案
販毒所得之二萬元扣案與否，均應依毒品危害防制條例第十九條第一項予以沒收，其
判決主文亦已依法諭知沒收在案，其事實欄之上開誤載並不影響全案情節與判決本旨
，原審既得依裁定更正，即與判決違背法令之情形有間，上訴意旨執此指摘，尚非適
法之第三審上訴理由。另查原審於八十九年十二月六日，傳訊蕭素惠與上訴人同時到
庭，並詢問上訴人對證人蕭素惠之證言有何意見，亦曾詢問證人蕭素惠對上訴人稱係
遭其挾怨冤枉之指訴有何意見（詳原審卷第六十五頁），上訴意旨以原審未傳訊蕭素
惠與上訴人對質，即與卷內訴訟資料有殊，難認符合首揭法定之第三審上訴要件。至
其餘上訴意旨核係純就原審採證認事職權之適法行使及原判決理由已經說明之事項，
徒憑己見，漫事爭辯，及為單純事實上之爭執，並未就其所為論斷竟如何違背法令，
依據卷內訴訟資料具體指明，依首開說明，自非適法之第三審上訴理由，其上訴違背
法律上之程式，應予駁回。
據上論結，應依刑事訴訟法第三百九十五條前段，判決如主文。
中      華      民      國    九十二    年      五      月    二十一    日
                              最高法院刑事第十庭
                                  審判長法官  林  增  福
                                        法官  邵  燕  玲
                                        法官  吳  昆  仁
                                        法官  陳  世  雄
                                        法官  惠  光  霞
      右正本證明與原本無異
                                              書  記  官
中      華      民      國    九十二    年      五      月    二十六    日


司法院資訊處製作；財團法人民間司法改革基金會備份。
